【裁判字號】    94,交簡上,121
【裁判日期】    950124
【裁判案由】    過失傷害
【裁判全文】
臺灣板橋地方法院刑事判決           94年度交簡上字第121號
上  訴  人  臺灣板橋地方法院檢察署檢察官
即  聲請人
上  訴  人  乙○○
即  被  告
上列上訴人因過失傷害案件，不服本院94年度交簡字第609 號中
華民國94年9 月16日第一審判決（聲請簡易判決處刑案號：94年
度偵字第8184號），提起上訴，本院管轄之第二審合議庭判決如
下：
    主  文
上訴駁回。
    事  實
一、乙○○於民國93年9 月23日23時20分許，騎乘車牌號碼為BQ
    A ─689 號重型機車，沿臺北縣三峽鎮○○路西向（即往鶯
    歌鎮方向）行駛於外側車道，迨行經上開復興路319 巷巷口
    之對向車道時，原應注意車輛行駛時，駕駛人應注意車前狀
    況，並隨時採取必要之安全措施，而當時雖為夜間有雨，然
    仍有照明，路面無缺陷及障礙物，視距良好，並無不能注意
    之情形，適有行人甲○○酒後亦於此同時正自上開復興路31
    9 巷巷口橫越該未設有行人穿越道亦非禁止穿越之路段穿越
    道路，其原應注意左右無來車後，始可小心迅速穿越，依當
    時之情形亦無不能注意之狀況，竟疏於注意對向車道乙○○
    騎乘機車駛近之狀況，率爾穿越道路，而乙○○行駛之時亦
    疏於注意車前狀況，乍見在其車行左前方有甲○○穿越道路
    走來，閃避不及致撞及甲○○，乙○○因此受有頭部外傷併
    腦震盪症候群、頭皮撕裂傷1 公分、右手擦挫傷、右膝擦挫
    傷、左踝擦挫傷之傷害（甲○○所涉過失傷害部分未據告訴
    ），甲○○亦因此受有頭部外傷併顏面撕裂傷、急性硬腦膜
    下及腦內出血、左側腓骨骨折、外傷後癲癇之傷害。
二、案經甲○○訴由臺北縣政府警察局三峽分局報告臺灣板橋地
    方法院檢察署檢察官偵查後聲請簡易判決處刑。
    理  由
一、按刑事訴訟法第159 條第1 項雖規定，被告以外之人於審判
    外之言詞或書面陳述，除法律有規定外，不得作為證據。惟
    同法第159 條之5 第1 、2 項已規定，經當事人於審判程序
    同意作為證據，法院審酌該言詞陳述或書面陳述作成時之情
    況，認為適當者，亦得為證據。當事人、代理人或辯護人於
    法院調查證據時，知有第159 條第1 項不得為證據之情形，
    而未於言詞辯論終結前聲明異議者，視為有前項之同意（指
    同條第1 項之同意作為證據），此乃第159 條第1 項所容許
    ，得作為證據之例外規定之一。經查，本案被告乙○○及檢
    察官於言詞辯論終結前，均未就所調查之證據主張有刑事訴
    訟法第159條第1項不得為證據之情形，是本案經調查之證據
    均有證據能力，合先敘明。
二、訊之被告乙○○固坦承於上揭時、地騎乘機車撞及告訴人甲
    ○○之事實，惟矢口否認有何過失傷害犯行，並辯稱：伊因
    當時夜深天雨，特意放慢車速靠右行駛，並注意前方車況及
    行車安全，已盡相當注意義務，本件實係因告訴人甲○○酒
    後捨前方行人穿越道不行，擅自闖越道路而突自車道對面竄
    出，而遭告訴人從伊左側撞上，伊雖立即閃避仍措手不及，
    實屬無妄之災而難認伊有過失傷害之責云云。經查：
  (一)被告乙○○於93年9 月23日23時20分許，騎乘車牌號碼為BQ
    A ─689 號之重型機車，沿臺北縣三峽鎮○○路往鶯歌鎮方
    向行駛於外側車道，於行經上開復興路319 巷巷口對向車道
    時，適有行人即告訴人酒後亦於此同時正自上開復興路319
    巷巷口橫越該路段道路，被告乍見告訴人自對向穿越道路而
    來，閃避不及致撞擊告訴人，被告因此受有頭部外傷併腦震
    盪症候群、頭皮撕裂傷1 公分、右手擦挫傷、右膝擦挫傷、
    左踝擦挫傷之傷害，告訴人亦因此受有頭部外傷併顏面撕裂
    傷、急性硬腦膜下及腦內出血、左側腓骨骨折、外傷後癲癇
    之傷害等情，此業經被告及告訴人於警詢時均供述一致在卷
    ，復有道路交通事故調查報告表(一)(二)、道路交通事故現場圖
    各1 份、現場暨車損相片20幀、財團法人恩主公醫院診斷證
    明書2 份（記載被告與告訴人受傷情形）及生化檢驗報告1
    份（記載告訴人血液中所含酒精濃度）可資佐證。
  (二)雖被告於本院審理時辯稱：係告訴人從對向車道向伊側面衝
    撞過來云云。惟查，被告於警詢時即已陳稱：「車禍發生前
    我駕駛普通重機車沿復興路往鶯歌方向行駛於外側車道，到
    達復興路319 巷口對面道路，車速約30公里，當時雨勢很大
    視線不太清楚，在我『前方』突然有一個黑影出現，我來不
    及反應導致煞車不及發生碰撞倒地」等語（見偵查卷第24頁
    反面），其復於偵訊中供稱：「告訴人突然從319 巷路口走
    出來，我反應不及，才會和告訴人擦撞，撞到告訴人的右半
    邊」等語（見偵查卷第48頁），據此可知，被告係於本院審
    理時始更異前詞改稱伊遭告訴人自側面衝撞，此顯與其於警
    詢及偵訊中一致坦稱伊係騎機車撞及在其前方行進之告訴人
    等情相矛盾，應係臨訟飾卸之詞，自無可採。又依卷附道路
    交通事故現場圖及現場照片所示可知，現場為雙向四車道之
    路段，中央設有分隔島分道，然於事故現場即告訴人穿越道
    路之處分隔島設有13.7公尺寬之缺口可供車輛穿越，而告訴
    人倒地後在地面所遺留之血跡位置與該路段路面中央即分隔
    島相距約有5.6 公尺遠，且該路段道路筆直無彎曲。是以，
    本件肇事地點與該路段之分隔島缺口處既非相緊臨，而係仍
    有一小段距離，則告訴人在從該分隔島缺口走進入上開路段
    之西向車道後，衡情在該路段西向外側車道行駛之被告，如
    能注意其行車前方狀況以隨時採取必要之安全措施，應仍可
    於相當距離前發現正橫跨道路行走之告訴人，而採取減速或
    煞停或閃避等必要之安全措施。按「汽車行駛時，駕駛人應
    注意車前狀況及兩車併行之間隔，並隨時採取必要之安全措
    施。」，道路交通安全規則第94條第3 項定有明文，被告騎
    乘機車行駛自應依上開規定而為注意。而當時雖為夜間有雨
    ，然仍有照明，路面無缺陷及障礙物，視距良好，並無不能
    注意之情形，詎被告乍見告訴人穿越道路而來，竟不及閃避
    而撞及，顯見其當時並未隨時注意車前狀況並準備隨時採取
    必要之安全措施，並致撞及告訴人成傷，益見被告為有過失
    ，且與告訴人之傷害結果間有因果關係。
  (三)按行人在設有行人穿越道、人行天橋或人行地下道一百公尺
    範圍內之處，或設有禁止穿越、劃有分向限制線、設有劃分
    島或護欄之路段、三車道以上之單行道，不得穿越道路，道
    路交通安全規則第134 條第1 款、第2 款定有明文。查依卷
    附道路交通事故現場圖之記載，肇事地點西向210 公尺處設
    有行人穿越道，東向186 公尺處設有行人天橋，則告訴人自
    中央分隔島車行缺口處穿越道路，係與上開規定無違。然其
    在未設有行人穿越道亦非禁止穿越之路段穿越道路時，仍應
    注意左右無來車，始可小心迅速穿越，道路交通安全規則第
    134 條第5 款亦規定甚明，且行人僅在確認左右均無來車之
    情況下始得小心迅速穿越，是就該地點而言汽車應具優先通
    行之權，僅於通行時負有注意前方狀況並準備隨時採取必要
    措施之義務而已，則告訴人於肇事路段穿越道路之際，自亦
    應循此而為注意。雖證人即告訴人於本院審理時證述稱：伊
    當時已經過馬路在路邊行走，而遭被告從後面撞到云云，惟
    查，告訴人於偵訊時係自陳：「我從319 巷出來已經快過對
    面的馬路，被告就從左後方撞我」等語（見偵查卷第49頁）
    ，復觀諸卷附道路交通事故現場圖所示，告訴人倒地後遺留
    之血跡距離外側車道之白色邊線尚有1.4 公尺，足認告訴人
    於本件車禍事故發生當時，仍在穿越道路中，尚未靠路邊行
    進，故告訴人於本院審理時之前開證述部分係與事實不符，
    並無可採。次按人體酒後血中酒精濃度150-200MG/DL時，即
    有明顯酒醉、噁心、步履蹣跚之行為表現，而血中酒精濃度
    300-350MG/DL時，行為表現則有呆滯木僵、昏迷之虞等情，
    此有行政院衛生署、交通部道路交安全督導委員會、台北醫
    學院外傷防治中心編著之交通事故傷害防治論文集第70頁可
    資參照。第查，告訴人於93年9 月23日23時55分許送醫急救
    後，經檢驗其血液中所含酒精濃度仍高達33 3MG/DL ，有財
    團法人恩主公醫院出具之生化檢驗報告1 份存卷可考，由此
    可知，告訴人於本件肇事時已處於酒醉狀態，其注意力及反
    應力均有降低，而依肇事當時雖為夜間有雨，然仍有照明，
    路面無缺陷及障礙物，並無不能注意之客觀情況下，告訴人
    本應得見被告機車從其右方駛來，惟其因酒醉疏於穿越道路
    前注意左右有無來車即冒然穿越道路，致生本件肇事之結果
    ，應認告訴人就本件車禍之發生亦有過失。綜上各節所述，
    足認被告與告訴人就本件車禍之發生係同有過失，且告訴人
    之過失程度較重，被告之過失程度較輕，臺灣省臺北縣區車
    輛行車事故鑑定委員會鑑定結果亦同此認定，此有該會北縣
    鑑字第940228號鑑定意見書存卷可佐。而告訴人之上述過失
    係與被告之過失併合而為肇事之原因，惟此僅屬可供量刑之
    斟酌或民事上賠償責任之分擔而已，被告之刑責自不能因此
    相抵而獲得減免。
  (四)另告訴人雖於原審具狀陳稱其因本件車禍造成硬腦膜下及腦
    內出血，經接受開顱手術清除血塊致生外傷性癲癇，已造成
    不治或難治之重傷害，而非普通傷害云云。惟查告訴人固於
    術後產生癲癇，然經藥物治療控制良好，目前意識清楚，行
    動自如，僅偶有間歇性頭痛及頭暈情形，此經原審依職權調
    查明確，有財團法人恩主公醫院94年8 月19日（94）恩醫事
    字第01154 號函附病歷摘要記錄用紙及病歷影本各乙份存卷
    可稽（見原審卷第34頁），是告訴人所指受重傷害乙節，顯
    與刑法第10條第4 項規定之其他於身體或健康，有重大不治
    或難治之重傷害要件不符，並無可採。
  (五)綜上所述，被告之過失行為與被害人所受之前述傷害間復具
    有相當因果關係，事證明確，被告犯行堪以認定，應依法論
    科。
三、核被告所為，係犯刑法第284 條第1 項前段之過失傷害罪。
    又按刑法第62條所謂發覺，固非以有偵查犯罪權之機關或人
    員確知其人犯罪無誤為必要，而於對其發生嫌疑時，即得謂
    為已發覺；但此項對犯人之嫌疑，仍須有確切之根據得為合
    理之可疑者，始足當之，若單純主觀上之懷疑，要不得謂已
    發生嫌疑，最高法院72年台上字第641 號判例可資參照。查
    本案被告於肇事後，警員陳東興據報到場處理，見被告機車
    均留在現場，被告因很緊張，並未回答事發經過，亦未承認
    是肇事人，而由警員陳東興依現場機車撞擊痕跡及路人陳述
    判斷被告是肇事人，被告被救護車送到醫院就診時，也未承
    認是肇事人，直到在交通分隊製作筆錄時才承認她是肇事者
    等情，業據陳東興警員陳述明確，此有原審辦理刑事案件電
    話記錄查詢表1 紙在卷可稽，此亦核與被告於上訴理由狀中
    自承其因於肇事時及養病期間有腦震盪症狀，意識不清，故
    未能及時報案並向到場警員坦承肇事並接受偵訊等情節相符
    ，據此可知，有偵查犯罪權之陳東興警員既係於被告未及陳
    述肇事情形之前，即已自行發覺犯罪事實及犯嫌，則被告顯
    無自首之情形，依法已無從獲自首減刑之寬典，附此敘明。
四、原審以被告犯行明確，並審酌被告並無犯罪前科，素行良好
    ，教育程度為專科畢業（參被告警詢筆錄教育程度欄），智
    識程度亦佳，其本件過失之情形、告訴人就本件同有過失並
    為肇事主因，造成被害人傷害之程度，及犯罪之態度等一切
    情狀，而依刑事訴訟法第449 條第1 項、第3 項、第454 條
    第1 項，刑法第284 條第1 項前段、第41條第1 項前段，罰
    金罰鍰提高標準條例第1 條前段、第2 條，量處拘役三十日
    ，並諭知如易科罰金，以三百元折算一日，認事用法，核無
    不合，量刑亦屬妥適。被告上訴意旨仍執前詞指摘原判決認
    事用法違誤，求予撤銷改判，為無理由，應予駁回。而聲請
    人上訴意旨則以告訴人於穿越道路時已負注意左右有無來車
    之義務，且當時被告騎乘車輛，行駛於西向車道上應能發現
    告訴人行走在路旁，被告卻未注意車前狀況致從後方撞擊告
    訴人，難認告訴人就本件車禍之發生亦與有過失，求予撤銷
    改判，亦不足採，為無理由，亦應予駁回。
據上論斷，應依刑事訴訟法455 條之1 第1 項、第3 項、第368
條，判決如主文。
本案經檢察官陳孟黎到庭執行職務。
中    華    民    國    95    年    1     月    24    日
                  交通法庭審判長法  官  徐蘭萍
                                法  官  林漢強
                                法  官  林淑婷
以上正本證明與原本無異。
本件不得上訴
                                書記官  廖貞音
中    華    民    國    95    年    1     月    24    日
中華民國刑法第284條
因過失傷害人者，處六月以下有期徒刑、拘役或五百元以下罰金
，致重傷者，處一年以下有期徒刑、拘役或五百元以下罰金。
從事業務之人，因業務上之過失傷害人者，處一年以下有期徒刑
、拘役或一千元以下罰金，致重傷者，處三年以下有期徒刑、拘
役或二千元以下罰金。


司法院資訊處製作；財團法人民間司法改革基金會備份。
